臺灣臺北地方法院刑事判決　　　　　　　 96年度訴字第335號
公　訴　人　臺灣臺北地方法院檢察署檢察官
被　　　告　甲○○
　　　　　　戊○○
共　　　同
選任辯護人　郭美春律師
上列被告因偽造有價證券案件，經檢察官提起公訴（九十六年度
偵字第三一七、四二０四號），本院判決如下：
    主  文
甲○○、戊○○均無罪。
    理  由
一、公訴意旨略以：被告甲○○係景冠工程有限公司（下稱景冠
    公司）之負責人，與其前妻即被告戊○○之姊丁○○開設之
    「玉笠實業有限公司」（下稱玉笠公司），共用位在臺北市
    中山區○○○路○段十六號四樓之一辦公室，戊○○並自民
    國九十五年三月間至同年十月三十日止，在玉笠公司協助記
    帳。被告甲○○及戊○○均明知丁○○於民國九十五年十月
    間，並未同意被告甲○○得以使用玉笠公司之支票，渠等竟
    基於意圖為自己不法所有之犯意聯絡，於九十五年十月間，
    由被告戊○○在玉笠公司上開辦公室，自丁○○辦公桌之抽
    屜內，竊取玉笠公司所有、付款人為安泰商業銀行長安東路
    分行、支票號碼為ＡＣ0000000號、ＡＣ00000
    00號及ＡＣ0000000號等空白支票，被告戊○○竊
    得上開支票後，並自上開丁○○辦公桌之抽屜內取出玉笠公
    司支票專用之印鑑章，盜蓋上開印鑑章予前述三張支票上，
    隨後將上開三張支票交付予被告甲○○，並由被告甲○○填
    寫如附表所示之發票日及金額，偽造上開支票後，分別持之
    向謝佩融、陳世寶及顏建峰行使，以調取現金。嗣丁○○發
    現支票遭竊而報警並向掛失銀行申請掛失止付，為警循線查
    知上情，因認被告二人均涉犯刑法第二百零一條第一項偽造
    有價證券及同法第三百二十條第一項之竊盜罪嫌等語。
二、犯罪事實應依證據認定之，無證據不得認定其犯罪事實，又
    不能證明被告犯罪者，應諭知無罪之判決，刑事訴訟法第一
    百五十四條第二項、第三百零一條第一項分別定有明文，且
    認定犯罪事實所憑之證據，雖不以直接證據為限，間接證據
    亦包括在內，然無論直接或間接證據，其為訴訟上之證明，
    須於通常一般之人均不致於有所懷疑，而得確信其為真實之
    程度者，始得據之為有罪之認定，倘其證明尚未達到此一程
    度，而有合理性懷疑之存在時，即無從為有罪之認定，此有
    最高法院七十六年度臺上字第四九八六號判例意旨可資參照
    。又認定不利於被告之事實，須依積極證據，苟積極證據不
    足為不利於被告事實之認定時，即應為有利於被告之認定，
    更不必有何有利之證據，故被告否認犯罪事實所持之辯解，
    縱屬不能成立，仍非有積極證據足以證明其犯罪行為，不能
    遽為有罪之認定，亦有最高法院三十年度上字第八一六號、
    第一八三一號判例意旨可參。另告訴人之告訴，係以使被告
    受刑事訴追為目的，是其陳述是否與事實相符，仍應調查其
    他證據以資審認（最高法院五十二年臺上字第一三○○號、
    六十一年臺上字第三○九號判例參照）。
三、公訴人認被告甲○○、戊○○涉犯刑法第二百零一條第一項
    偽造有價證券、第三百二十條第一項竊盜罪嫌，無非以被告
    甲○○、戊○○二人於偵查中之供述、告訴人丁○○之指訴
    、證人丙○○、謝佩融、陳世寶之證述及附表所示支票影本
    等，為其論據。
四、證據能力部分：告訴人之警詢筆錄係審判外陳述，復據辯護
    人否認其證據能力（本院卷第三二頁），其證據能力應予排
    除。
五、訊據被告甲○○、戊○○雖均坦承因景冠公司調借資金需求
    ，乃由被告戊○○拿取玉笠公司如附表所示之空白支票及支
    票專用印鑑章，於蓋印後旋交付予被告甲○○簽發以持向他
    人調借資金之事實，然均堅決否認有何偽造有價證券及竊盜
    犯行，並均辯稱：告訴人所經營之玉笠公司與被告甲○○所
    經營之景冠公司辦公處所同一，被告戊○○自九十五年三月
    至同年十月三十日止，均在該處協助玉笠及景冠公司之記帳
    事宜，因告訴人與被告戊○○為姊妹關係，景冠公司自數年
    前起即長期向玉笠公司調借支票以向他人週轉，其借票方式
    均由告訴人親自或委由被告戊○○蓋用支票專用印鑑章於空
    白支票後，交付予被告甲○○自行填寫金額、發票日，並由
    被告甲○○負責支付票款，附表所示玉笠公司支票之簽發過
    程與以往借票方式完全相同，前後調借之支票不計其數，告
    訴人就附表所示支票亦有授權簽發等語。
六、經查：
（一）附表所示支票係玉笠公司所有，並由被告戊○○拿取後交
      由被告甲○○簽發，並分別交付予謝佩融、陳世寶等人調
      借現金之事實，業據被告二人供承在卷，核與證人謝佩融
      、陳世寶證述取得支票之經過一致（偵字第三一七號卷第
      十六、十七、二七、二八頁），並有附表所示支票影本附
      卷足憑（偵字第三一七號卷第十三、二一、二二、三二、
      三三頁）。
（二）玉笠公司與景冠公司辦公處所同一，且玉笠公司曾長期借
      票予景冠公司使用之事實，業據證人丁○○證述：借票流
      程是被告甲○○或戊○○會告知伊，票面金額及發票日期
      是被告甲○○或戊○○開的，開完後伊會蓋章，支票上的
      印章都是伊蓋的，百分之九十九都是伊蓋的，只有一、二
      次，一張或二張支票是伊授權被告戊○○自己去蓋（偵字
      第三一七號卷第五八頁）、曾有借票時是被告戊○○先開
      票，事後再告知伊的情形等語在卷（本院卷第一八三頁）
      ，而景冠公司安泰商業銀行長安東路分行第000000
      00000000號存款帳戶確曾告訴人之玉笠公司相互
      調借資金，亦據證人丁○○證述無訛（本院卷第一八二頁
      ），並有該等帳戶往來明細表在卷可稽（本院卷第一九六
      至二四０頁），故玉笠公司借票予景冠公司之情形包含事
      前及事後告知，且被告戊○○亦有自行蓋印於空白支票上
      之事實，堪予認定。
（三）告訴人雖於偵審中均指訴未曾授權被告二人取去及簽發附
      表所示支票，並證稱：附表所示支票之存根為空白，伊習
      慣在支票存根記載金額、日期、受款人名稱，故伊認為附
      表所示支票是被偷云云（偵字第三一七號卷第五七頁、本
      院卷第一八０頁），然告訴人長期同意借票予景冠公司之
      慣例，業如前述，而告訴人就何時終止借票慣例乙節，先
      係於偵查中證稱：以前有讓被告甲○○用過玉笠公司支票
      ，被告甲○○有向伊報備過，時間為九十五年八、九月，
      大約有五張左右‧‧‧而自九十四年間至九十五年九月間
      借票張數伊不記得，大概有三十多張‧‧‧（九十五年）
      八月份伊就有告知被告戊○○，玉笠公司支票不再借給景
      冠公司（偵字第三一七號卷第四三、四四、五一、七二、
      七三頁），然又於本院審理時證稱：被告戊○○拿票給被
      告甲○○會跟伊知會，是事前會知會‧‧‧被告甲○○借
      票張數及金額都要查一下，大概有十幾張‧‧‧伊在九十
      五年九、十月的時候就有跟被告戊○○說過不准再拿票給
      被告甲○○等語（本院卷第一八０頁背面、一八二頁背面
      ），從而審酌告訴人就何時終止借票慣例及借票之數量之
      證述前後不一，其指訴稱未授權被告二人取去並簽發附表
      所示支票等情是否屬實，本非無疑。
（四）再衡諸玉笠公司之支票存根，係以每百張為一本，而就支
      票編號AC0000000及AC0000000號支票票根均記載「敏借票
      」等字樣，而依據證人丁○○證述「敏借票」之記載係表
      示被告戊○○借票之證詞以觀（本院卷第一八五頁），顯
      見該等支票仍獲告訴人同意借票，而AC0000000至AC00000
      00號支票之票載發票日時間多為九十五年七至十月間，亦
      有玉笠公司支票存根扣案可資佐證（證物外放），而告訴
      人亦自承玉笠公司每月支票使用量約二十至四十張左右（
      本院卷第一八六頁背面），則依玉笠公司支票使用量計算
      ，附表編號二號所示支票之取去及簽發日期，甚有可能早
      於AC0000000 號支票約一月之久，且告訴人於偵查中係稱
      於九十五年八月終止借票，另於本院證稱於九十五年九、
      十月間終止借票，則告訴人就何時終止借票慣例之指訴與
      扣案之玉笠公司支票存根互核不符，其指訴有明顯瑕疵，
      並參照附表編號二號所示支票更係早於已獲告訴人授權簽
      發之AC0000000 號支票，從而被告二人辯稱附表所示支票
      均係依據借票慣例取去並簽發等語，尚堪採信。
（五）另佐以證人乙○○亦到庭就與告訴人協商景冠公司債務事
      宜之過程證稱：九十五年十月二十九日至十一月一日伊多
      次與告訴人協商附表所示支票處理事宜，九十五年十一月
      一日早上告訴人與伊聯絡，要伊叫被告戊○○出國，因為
      告訴人說當天要提告，當天晚上伊前去告訴人公司，從晚
      上七點多到晚上十二點多，告訴人要伊轉告被告甲○○坦
      承於下班時間前去玉笠公司偷支票並偷蓋印章，告訴人因
      怕要履行支票所有的金額要伊叫被告戊○○出國，告訴人
      並說追訴期是二十五年，二十五年之後就可以回國等情詳
      實（本院卷第一七五、一七六、一七八、一七九頁），核
      與證人丁○○證述曾於九十五年十一月一日與乙○○談及
      轉告被告戊○○出境之事大致相符（本院卷第一八一頁）
      ，則由乙○○與告訴人協商經過以觀，告訴人倘認附表所
      示支票係遭被告二人所偷竊並進而偽造簽發，應無須協商
      被告戊○○離境後始行提出刑事告訴，更足認告訴人前揭
      指訴應非實在。
（六）被告甲○○、戊○○於警詢、偵查及本院均供述附表所示
      支票係經告訴人概括授權後始行簽發（偵字第三一七號卷
      第五至八、四二、四三、六三、六四、七十至七三頁、本
      院卷第十九、一八七至一九０頁），核渠二人就取得附表
      所示支票及簽發調現之供述均前後一致，且附表所示支票
      之簽發經過，客觀上亦與之前向告訴人所借用之其餘支票
      並無不同之處，且被告二人簽發附表編號二號所示支票後
      ，告訴人仍有授權借用支票，更足證被告二人辯稱已獲告
      訴人授權始行簽發附表所示支票等語，並非虛妄。至證人
      丙○○於偵查中即已證述不清楚玉笠公司與景冠公司有無
      借票慣例，是其證詞亦無從援為論罪科刑之依據，附予敘
      明。
七、綜上所述，刑法之偽造有價證券罪係以處罰無權或冒用他人
    名義簽發有價證券為要件，而依調查之結果，本件被告二人
    係依告訴人之概括授權後始取去並簽發附表所示支票，公訴
    人所舉證據尚不足以證明被告二人有竊盜及偽造價證券犯行
    。此外，本院復查無其他積極證據足證被告二人涉有公訴人
    所指前述犯行，本件不能證明被告犯罪，參照前述說明，依
    法應均為無罪之諭知。
據上論斷，應依刑事訴訟法第三百零一條第一項，判決如主文。
本案經檢察官黃珮瑜到庭執行職務。
中　　華　　民　　國　　96　　年　　6 　　月　　28　　日
                  刑事第十四庭審判長法  官  宋松璟
                                    法  官  李家慧
                                    法  官  劉煌基
附表：
┌──┬────┬────┬────┬─────┬───┐
│編號│發 票 人│付 款 人│支票號碼│ 票面金額 │發票日│
│    │        │        │        │（新台幣）│      │
├──┼────┼────┼────┼─────┼───┤
│ 一 │玉笠公司│安泰銀行│AC070781│175，000  │95年11│
│    │        │長安東路│8號     │          │月2日 │
│    │        │分行    │        │          │      │
├──┼────┼────┼────┼─────┼───┤
│ 二 │玉笠公司│同上    │AC070477│250，000  │95年9 │
│    │        │        │9號     │          │月8日 │
├──┼────┼────┼────┼─────┼───┤
│ 三 │玉笠公司│同上    │AC070782│300，000  │95年10│
│    │        │        │2號     │          │月30日│
└──┴────┴────┴────┴─────┴───┘
以上正本證明與原本無異。
如不服本判決，應於判決送達後10日內向本院提出上訴狀（應抄
附繕本）。告訴人或被害人如對於本判決不服者，應具備理由請
求檢察官上訴，其上訴期間之計算係以檢察官收受判決正本之日
期為準。
                                    書記官  陳豪達
中　　華　　民　　國　　96　　年　　6 　　月　　28　　日
